【裁判字號】    95,交聲更,21
【裁判日期】    950904
【裁判案由】    違反道路交通管理處罰條例聲明異議
【裁判全文】
臺灣臺北地方法院交通事件裁定        95年度交聲更字第21號
原處分機關  臺北市交通事件裁決所
異  議  人
即受處分人  甲○○
上列異議人即受處分人因違反道路交通管理處罰條例案件，對於
台北市交通事件裁決所中華民國94年10月26日所為之處分（原處
分案號：北市裁二字第裁22-1AA696643號），聲明異議，原處分
機關不服本院原裁定（94年度交聲字第1212號），提起抗告，經
臺灣高等法院於95年3月22日以95年度抗字第6號撤銷發回更審，
本院裁定如下：
    主  文
異議駁回。
    理  由
一、按汽車駕駛人於身心障礙專用停車位違規停車者，處新台幣
    （下同）6百元以上1千2百元以下罰鍰，道路交通管理處罰
    條例第56條第1項第10款定有明文。又使用身心障礙者專用
    停車位者，除掛有專用牌照之車輛外，應將專用停車位識別
    證置於汽車擋風玻璃明顯處或黏貼於機車車首，以供查核檢
    驗；違規佔用路邊停車場專用停車位者，由交通勤務警察、
    依法令執行交通稽查任務人員或交通助理人員依道路交通管
    理處罰條例第56條規定辦理，亦經障礙者保護法第48條、身
    心障礙者專用停車位設置管理辦法第9條、第14條第1項分別
    定有明文。而上開身心障礙者專用停車位設置管理辦法，係
    依身心障礙者保護法第48條第2項規定，經立法機關授權由
    中央主管機關（即內政部）會同交通、營建等相關單位訂定
    之行政命令，具有法之拘束力。
二、本件異議人即受處分人甲○○所有車號EX-6801號自用小客
    車，於94年9月8日上午9時35分許，在台北市○○○路○段73
    號對面之身心障礙專用停車位，未具專用停車位識別證而違
    規停車，為台北市停車管理處（下稱舉發單位）交通助理員
    張秋安以受處分人有違反前揭道路交通管理處罰條例第56條
    第1項第10款規定之行為，而於拍照後逕行掣單舉發。受處
    分人於舉發違反道路交通管理事件通知單所載應到案日期前
    之94年9月27日提出申訴，經原處分機關函請舉發單位調查
    後，因認受處分人所有上開汽車確有違規停車之事實，乃依
    道路交通管理處罰條例第56條第1項第10款之規定，於94年
    10月26日以北市裁二字第裁22-1AA696643號裁決書裁處1千2
    百元罰鍰。有台北市政府交通局舉發違反道路交通管理事件
    通知單（北市交停字第1AA696643號）、台北市交通事件裁
    決所交通違規案件陳述書、台北市停車管理處94年9月19日
    北市停四字第09437862600號書函、台北市交通事件裁決所
    94年11月8日北市裁四字第094441816900號函（稿）、台北
    市交通事件裁決所違反道路交通管理事件裁決書（舉發違反
    道路交通管理事件通知單）等件（以上均影本）在卷可稽。
三、訊據受處分人對於上開時間，駕駛所有車號EX-6801號之自
    用小客車，於身心障礙專用停車位停車之事實，坦承不諱，
    惟否認有何違規停車之行為，辯稱：伊領有中華民國身心障
    礙手冊，亦經台北市政府社會局核發專用停車位識別證，當
    日因一時未察，原置於車窗前方之專用停車位識別證掉落在
    駕駛座，致受舉發單位開單處罰云云。經查：
(一)、受處分人所有上開汽車，於上開時地停放在身心障礙專用停
    車位之事實，為受處分人所自承（見本院95年6月8日訊問筆
    錄第2、3頁），堪認屬實。受處分人領有中華民國身心障礙
    手冊及經台北市政府社會局核發專用停車位識別證一情，有
    中華民國身心障礙手冊及專用停車位識別證（均影本）各一
    張在卷可參。依該識別證所列之注意事項及身心障礙者專用
    停車位設置管理辦法第12條、第13條規定，受處分人本人親
    自持用或家屬乘載本人時方得持用，不得轉借他人使用。
(二)、按身心障礙者專用停車位設置管理辦法之立法目的，在於維
    護身心障礙者之合法權益及生活，保障其公平參與社會生活
    之機會，結合政府及民間資源，規劃並推行各項扶助及福利
    措施，立法機關乃於身心障礙者保護法第48條授權主管機關
    制定身心障礙者專用停車位設置管理辦法，以為有關行政機
    關依法行政之依據。考之身心障礙者專用停車位設置管理辦
    法第9條、第12條之立法意旨，在藉由專用停車位識別證之
    查核，以檢驗殘障車位實際佔用者之身分，確保使用殘障車
    位之人為身心障礙者，防止一般民眾駕駛身心障礙車輛或一
    般車輛而佔用殘障車位，破壞立法者照顧身心障礙者之美意
    。主管機關為確實落實並貫徹此目的，所制定關於身心障礙
    專用停車位之設置地點、空間規劃、使用方式、識別證明之
    核發及違規佔用罰則之規定，自應一體適用於所有汽車駕駛
    人，縱身心障礙者本人亦應受規範。此情觀之身心障礙者專
    用停車位設置管理辦法第12條、第13條規定，受處分人本人
    親自持用或家屬乘載本人時方得持用，不得轉借他人使用自
    明。此理與道路交通管理處罰條例第14條第2款所誡命規範
    汽車駕駛人「應隨車攜帶行車執照」、同條例第25條第3款
    規定「應隨身攜帶駕駛執照」，具有同樣之管制目的。汽車
    駕駛人於參與交通之際，自有遵從法令規範之義務。上開身
    心障礙者專用停車位設置管理辦法，既係經立法機關以法律
    授權由主管機關制定之有效行政命令，自難認有何增加法律
    本身所無之不當限制或負擔義務。蓋依交通管理處罰條例第
    89條之規定系「汽車駕駛人於身心障礙車輛殘障車位違規停
    車者」，並非「不具身心障礙者身分者違規停放身心障礙停
    車位者」，立法者對於違規停車者之處罰，顯不僅限於非身
    心障礙者之汽車駕駛人。此觀之身心障疑者保護法第48條第
    1項後段規定：「非領有專用停車位識別證明之身心障礙者
    或其家屬，不得違規佔用。」足證身心障礙身分者倘未依規
    定請領相關專用停車位識別證，尚不當然取得使用身心障礙
    專用停車位之資格。
(三)、汽車駕駛人持有專用停車位識別證，依法得將汽車停放在身
    心障礙者專用停車位，但如未依規定將識別證放置於車內擋
    風玻璃明顯處，將使交通稽查人員無從判定該車是否屬於已
    登記身心障礙車輛或駕駛人為身心障礙者本人或家屬乘載本
    人，且「違反」身心障礙者專用停車位設置管理辦法第9條
    之「規範義務」，自屬合致於在身心障礙專用停車位「違規
    」停車之法定處罰要件。本件受處分人雖領有專用停車位識
    別證，然該識別證於台北市停車管理處交通助理員稽查時，
    既未將專用停車位識別證置於「汽車擋風玻璃明顯處」，縱
    受處分人辯稱該識別證不慎掉落在駕駛座一節非虛，其過失
    在於受處分人，自屬可受歸責，要不得以事實上持有專用停
    車位識別證為由，主張免除應將識別證置於汽車擋風玻璃明
    顯處之法定義務。
(四)、又違規停車而駕駛人不在場之情形，當場不能摯單舉發者，
    得對汽車所有人逕行舉發處罰；逕行舉發違反道路交通管理
    事件，經汽車所有人依通知單之應到案日期前到案，並告知
    違規駕駛人姓名、身分證統一編號及住址者，處罰機關應即
    另行通知違規駕駛人到案依法處理；逾應到案日期或雖於期
    限內申訴，惟未告知實際駕駛人，處罰機關應依修正前道路
    交通管理處罰條例第85條第3項規定處罰該汽車所有人，修
    正前道路交通管理處罰條例第7條之2第1項第3款亦定有明文
    （修正後之規定僅條項變更）。本件舉發單位交通助理員拍
    照舉發時，受處分人並不在現場，此為受處分人所不爭執，
    據此交通助理員依身心障礙者專用停車位設置管理辦法第14
    條第1項及修正前道路交通管理處罰條例第7條之2第1項第3
    款之規定，於記名車輛牌照號碼、車型等可資辨明之資料，
    查明汽車所有人姓名、住址後，自得依逕行舉發。本件逕行
    舉發程序，並無違法或不當，事證明確，受處分人上開違規
    停車之行為，堪以認定。
四、綜上所述，受處分人所有上開汽車確有前述於身心障礙專用
    停車位停車時，未依規定放置專用停車位識別證於車內擋風
    玻璃明顯處之「違規」行為，從而原處分機關依道路交通管
    理處罰條例第56條第1項第10款及違反道路交通管理事件統
    一裁罰基準表之規定，考其業於應到案日期前提起申訴，而
    裁處受處分人罰鍰1千2百元，認事用法均無不當。受處分人
    猶執前揭說詞指摘原處分，為無理由，應予駁回。
據上論斷，應依道路交通案件處理辦法第19條，裁定如主文。
中    華    民    國    95    年    9     月    4     日
                      交通法庭    法  官  吳秋宏
以上正本證明與原本無異
如不服本裁定應於送達後5日內向本院提出抗告狀
                                  書記官  惠莊
中    華    民    國    95    年    9     月    4    日


司法院資訊處製作；財團法人民間司法改革基金會備份。
